臺灣高等法院臺中分院刑事裁定　
110年度毒抗字第719號

抗 告 人  
即 被 告    陳三郎



上列抗告人因聲請重新審理案件，不服臺灣臺中地方法院中華民
國110年4月28日裁定（110年度毒聲重字第16號），提起抗告，
本院裁定如下：
    主  文
抗告駁回。
    理  由
一、抗告人即被告陳三郎（下稱抗告人）抗告意旨略以：法務部
    已於民國110年3月26日以法矯字第11006001760號函修正頒
    布「有無繼續施用毒品傾向評估標準紀錄表」、「有無繼續
    施用毒品傾向評估標準評分說明手冊」，關於「前科紀錄與
    行為表現」第1項之「毒品犯罪相關司法紀錄」計分已有調
    整。惟原審竟認前揭新修正之評估標準紀錄表及評估標準評
    分說明手冊，屬於行政規則或法規命令之修正，不符毒品危
    害防制條例第20條之1第1項第5款規定所稱之「新證據」，
    認抗告人聲請重新審理，於法未合，而駁回聲請。但是原審
    110年3月9日110年度毒聲字第342號裁定（下稱原確定裁定
    ），未及審酌上開新修正之評估標準紀錄表，仍以依修正前
    之評估標準紀錄表所認抗告人有繼續施用毒品傾向之評估結
    果為其依據，而裁定抗告人令入戒治處所施以強制戒治，既
    抗告人經依修正後之評估標準紀錄表重行評估後，或有評估
    為無繼續施用毒品傾向之可能性，應認本件有毒品危害防制
    條例第20條之1第1項第1款「適用法規顯有錯誤，並足以影
    響裁定之結果者」，或第5款「因發現確實之新證據足認受
    觀察、勒戒或強制戒治處分之人，應不施以觀察、勒戒或強
    制戒治者。」，得聲請原裁定確定法院重新審理之事由，原
    審駁回抗告人重新審理聲請之裁定，恐影響抗告人之人權法
    益，爰提起抗告，請求撤銷原裁定，另為適當合法之裁定等
    語。
二、按觀察、勒戒及強制戒治之裁定確定後，有下列情形之一，
    認為應不施以觀察、勒戒或強制戒治者，受觀察、勒戒或強
    制戒治處分之人，或其法定代理人、配偶，或檢察官得以書
    狀敘述理由，聲請原裁定確定法院重新審理：適用法規顯
    有錯誤，並足以影響裁定之結果者。……因發現確實之新證
    據足認受觀察、勒戒或強制戒治處分之人，應不施以觀察、
    勒戒或強制戒治者。毒品危害防制條例第20條之1第1項第1
    款、第5款定有明文。
三、經查：
  ㈠前揭法務部於110年3月26日以法矯字第11006001760號函修正
    頒布「有無繼續施用毒品傾向評估標準紀錄表」、「有無繼
    續施用毒品傾向評估標準評分說明手冊」，係法務部針對多
    數不特定人民就有無繼續施用毒品傾向評估事項所為對外發
    生法律效果之具有法規性質之命令，是上開評估標準紀錄表
    及評估標準說明手冊之修正，屬於行政規則或法規命令之修
    正，為「法律變更」，並非證據，原審認抗告人以此為由聲
    請重新審理，與毒品危害防制條例第20條之1第1項第5款所
    稱之「新證據」之法定要件不符，並無違誤。　
  ㈡原確定裁定於110年3月9日作成時，上開評估標準紀錄表及評
    估標準說明手冊尚未修正，法務部○○○○○○○○附設勒戒處所醫
    師依照當時有效之修正前評估標準製作「有無繼續施用毒品
    傾向證明書」、「有無繼續施用毒品傾向評估標準紀錄表」
    ，評估抗告人有繼續施用毒品之傾向，自屬合法，原確定裁
    定憑以認定抗告人有繼續施用毒品之傾向，令其入戒治處所
    強制戒治，難認有毒品危害防制條例第20條之1第1項第1款
    所指「適用法規顯有錯誤，並足以影響裁定之結果者」，亦
    不符合前揭聲請重新審理之事由。
  ㈢綜上所述，本件並無毒品危害防制條例第20條之1第1項第1款
    或第5款所列得聲請重新審理之情形，抗告意旨仍執前詞指
    摘原裁定不當，並無理由，應予駁回。
四、抗告人於110年3月17日入法務部○○○○○○○○、同年4月7日入法
    務部○○○○○○○○執行強制戒治後（自110年3月9日起算），嗣
    因110年3月26日法務部「有無繼續施用毒品傾向評估標準評
    分說明手冊」修正，該所即依修正後標準評估，以抗告人總
    分合計為54分，未達60分、在所生活規律，持續參與課程，
    表現穩定等情，認其無繼續執行強制戒治必要，報請臺灣臺
    中地方檢察署檢察官向原審聲請免予繼續執行強制戒治，並
    經原審法院於110年5月21日以110年度聲字第2018號裁定抗
    告人之強制戒治處分免予繼續執行確定，抗告人並於同年5
    月26日因免除處分執行出監（所），有上開裁定書及臺灣高
    等法院被告前案紀錄表在卷可稽，附此敘明。
五、據上論斷，應依刑事訴訟法第412條，裁定如主文。
中　　華　　民　　國　　110 　年　　6 　　月　　25　　日
       　　刑事第六庭    審判長法　官  唐  光  義
 　　　　　　　　　　　　　    法　官  許  冰  芬
　　　　　　　　　　　　　　　 法　官  鍾  貴  堯                          
以上正本證明與原本無異。     
不得再抗告。
                               書記官  何  佳  錡

中　　華　　民　　國　　110 　年　　6 　　月　　25　　日